【裁判字號】    94,矚易,1
【裁判日期】    950626
【裁判案由】    強制罪
【裁判全文】
臺灣宜蘭地方法院宣示判決筆錄           94年度矚易字第1號
    公  訴  人  臺灣宜蘭地方法院檢察署檢察官
    被      告  卯○○原名盧.
                丑○○
    共      同
    選任辯護人  林志嵩律師
    被      告  癸○○原名郭.
    選任辯護人  李秋銘律師
                黃金亮律師
    被      告  甲○○原名呂.
    選任辯護人  李蒼棟律師
    被      告  子○○
                          號
    選任辯護人  林火炎律師
    被      告  林宜信
上列被告因強制罪案件，於中華民國95年6月26日下午4時，在本
院第1法庭宣示判決，出席職員如下：
法官起立朗讀判決主文、犯罪事實要旨、處罰條文、附記事項，
及告以上訴限制、期間並提出上訴狀之法院，且諭知記載其內容
：
一、主  文：
    卯○○、癸○○、甲○○、丑○○、林宜信共同連續犯強制
    罪，各處有期徒刑伍月，如易科罰金，均以參佰元折算壹日
    。扣案之便條紙貳紙沒收。
    子○○共同連續犯強制罪，處有期徒刑參月，如易科罰金，
    以參佰元折算壹日。緩刑貳年。扣案之便條紙貳紙沒收。
二、犯罪事實要旨：
    緣臺灣中南部青蔥因民國九十四年六月十二日水災影響致供
    貨量銳減，青蔥價格自同年六月中旬起開始飆漲，南部買賣
    青蔥之大盤商辰○○、辛○○○、丙○○等因而北上宜蘭購
    買青蔥，再載返南部販售，甲○○、卯○○、癸○○、丑○○、林宜信得知此事後，欲介入青蔥買賣及控制南部市場蔥
    價，從中牟利，乃由甲○○於同年七月六日中午，在宜蘭縣
    三星鄉天送埤福美餐廳設宴，邀集在三星地區從事收蔥之子
    ○○、寅○○、己○○及己○○太太林秀禎等，向子○○等
    稱其等已放名片給南部大盤商，南部大盤商買蔥須經過其等
    ，子○○等若能幫忙收購青蔥，以每公斤新臺幣（下同）十
    元計算工資，子○○同意配合，甲○○、卯○○、癸○○、
    丑○○、林宜信、子○○即共同基於概括犯意聯絡，由卯○○、癸○○、丑○○、林宜信等陸續出面恐嚇、脅迫南部大
    盤商辰○○、辛○○○、丙○○等，以每公斤高於臺北第一
    果菜批發市場平均價（以下稱平均價）之一百六十五元向其
    等購買青蔥（當時平均價約一百三十七元至一百四十八元）
    ，子○○以平均價向三星地區蔥農收購南部大盤商訂購之數
    量，卯○○等再以每公斤一百五十五元之價格支付子○○，
    甲○○、卯○○、癸○○、丑○○、林宜信等藉此賺取每公
    斤十元之差價，子○○則賺取每公斤約五至十元之利潤，以
    此方式妨害南部大盤商辰○○、辛○○○、丙○○等自由購
    買青蔥之權利，情形如下：
（一）九十四年七月四日下午四時許，林宜信駕駛自用小客車一
      部，載卯○○、癸○○、丑○○至宜蘭縣三星鄉○○○路
      段，由卯○○向在路旁裝蔥之辰○○恐嚇稱：「買蔥要跟
      我們買，會算你便宜一點」、「你們自己買是沒有問題，
      但是買完載回去有沒有問題不知道」、「別人每公斤一百
      五十元，賣你訂價一百四十元，不管漲跌都一百四十元」
      等加害生命、身體、財產之事，並持一張印有「0000
      000000，0000000000，阿信」名片予辰
      ○○，致辰○○心生畏懼，即向卯○○訂購青蔥五十箱（
      每箱二十公斤）。同年七月五日，辰○○與卯○○聯絡，
      卯○○指示辰○○至甲○○位於宜蘭縣三星鄉○○村○○
      路一一九號前空地裝蔥，共載四十四箱，卯○○、癸○○
      、丑○○、甲○○皆在場，辰○○將貨款十二萬七千六百
      元交予丑○○（後來以每公斤一百四十五元計算），辰○○又當場向卯○○等訂貨五十箱，支付丑○○訂金十萬元
      。同年七月六日，辰○○依約前來，惟卯○○、癸○○、
      丑○○、甲○○、子○○等向辰○○表示蔥價太高無蔥可
      收，甲○○隨後指示子○○向蔥農收購六箱青蔥交付辰○○。同年七月七日，辰○○以電話聯絡甲○○時，甲○○
      即表示每公斤漲價為一百六十五元，辰○○只得依此價格
      向甲○○購買五十箱青蔥。其後辰○○持續每日向甲○○
      購買青蔥五十箱，直至七月十二日以前，每公斤價格均為
      一百六十五元，辰○○有時給付甲○○現金，有時匯款至
      甲○○妻子陳真諭在三星郵局開設之第00000000
      號帳戶，後因卯○○、癸○○、丑○○三人於同年七月十
      二日攔阻丙○○蔥車為警發現，辰○○再向甲○○購買青
      蔥時始恢復平均價計算。
（二）九十四年七月六日下午五時許，丑○○駕駛自用小客車一
      部，載卯○○、癸○○及林宜信至宜蘭縣三星鄉○○路段
      ，見辛○○○、庚○○及壬○○在路旁倉庫疊蔥，丑○○
      大聲喚：「駕駛是誰」，待辛○○○、庚○○、壬○○過
      去其等自小客車旁時，癸○○即以兇惡語氣恐嚇辛○○○
      、庚○○、壬○○稱：「買蔥跟我們買就好」等語，丑○○再拿前揭印有「0000000000，000000
      0000，阿信」名片交予庚○○等，致辛○○○、庚○○及壬○○心生畏懼不敢不從，陸續向卯○○、子○○等
      人購買三次青蔥；第一次庚○○於同年七月七日晚間，以
      電話向卯○○訂購青蔥二千公斤，同年七月八日上午，辛○○○、庚○○、壬○○至子○○經營之宜蘭縣三星鄉○○村○○路○段五十號弘安農藥行，由子○○帶領辛○○○等前往蔥農處，由子○○以平均價向蔥農收購青蔥，當
      日下午在弘安農藥行、甲○○冷藏庫及其他蔥農處疊蔥，
      共裝疊一千七百四十公斤，最後子○○在路旁以每公斤一
      百六十五元之價格向壬○○收取貨款二十八萬七千一百元
      ，子○○再將收取之貨款交予卯○○；第二次庚○○於同
      年七月九日晚間，向卯○○訂購一千公斤青蔥，同年七月
      十日上午，子○○向蔥農以平均價收購所需數量，辛○○○、庚○○、壬○○再至弘安農藥行疊蔥，共疊一千三百
      二十公斤，卯○○在弘安農藥行向壬○○以每公斤一百六
      十五元之價格收取貨款共二十一萬七千八百元；第三次因
      庚○○於同年七月十一日晚間聯絡不到卯○○，即以電話
      向子○○訂購二千四百公斤青蔥，庚○○父親莊守榮於同
      年七月十二日上午，先行匯款三十萬元至子○○在三星郵
      局開設之第0000000號帳戶，辛○○○、庚○○、
      莊獻山於同年七月十二日下午，前往弘安農藥行疊蔥，不
      足部分子○○帶領辛○○○等向蔥農收蔥，之後再返回弘
      安農藥行疊蔥，共疊二千五百八十公斤青蔥，子○○以每
      公斤一六五元之價格向庚○○收取十二萬五千七百元之貨
      款（扣除三十萬元後仍須付款之金額）。
（三）九十四年七月七日上午十時許，卯○○、癸○○、丑○○
      及林宜信，共乘一部車號不詳之自用小客車，至宜蘭縣三
      星鄉○○路六十六之二號廖順福住處路旁，見戊○○、乙○○、丁○○○之貨車一部停在該處準備疊蔥（適雇工張
      惟邵前去別處購買便當），林宜信先以相機拍攝戊○○等
      前揭貨車，抄其車牌，卯○○再到戊○○等前揭貨車上猛
      按喇叭，大聲喚「老闆出來」，並以兇惡口氣向戊○○等
      恫稱：「要買蔥，要經過我們，要打名片上電話」、「蔥
      價及蔥量我們已經控制起來了，買蔥一定要經過我們」等
      加害生命、身體、財產之語，另由丑○○持前揭印有「0
      000000000，0000000000，阿信」之
      名片交給戊○○等，其後戊○○等裝疊青蔥上貨車時，卯
      ○○等人尚駕車在附近監視，使戊○○、乙○○及丁○○○因此心生畏懼，致生危害於安全；同年七月八日下午二
      時許，丙○○及戊○○在三星鄉○○○路旁裝疊青蔥，卯
      ○○、癸○○、丑○○又駕駛ＢＭＷ牌車號０一九九—Ｅ
      Ｃ號休旅車前來，卯○○向丙○○、戊○○嚇稱：「你們
      買蔥沒有經過我們，沒有跟我們說」等加害生命、身體、
      財產之詞，癸○○、丑○○則在旁助勢，致丙○○及戊○○心生畏懼，經戊○○苦苦哀求這趟讓其離去，承諾隔日
      即向卯○○等買蔥，癸○○再抄寫「000000000
      0，阿信」之字條留給丙○○及戊○○，始讓丙○○及戊○○離開。同年七月九日上午九時許，丙○○撥打電話向
      卯○○等訂購青蔥二千公斤，戊○○、丁○○○、李鳳明
      、張惟邵前來宜蘭載蔥，由卯○○、子○○於當日下午三
      時許，帶領戊○○等前去取蔥，沿路子○○以平均價向蔥
      農收購青蔥，最後收購完畢再至弘安農藥行，共載一千八
      百四十五公斤青蔥，卯○○、癸○○、丑○○以每公斤一
      百六十五元之價格，向丁○○○收取貨款共三十萬零四千
      四百二十五元；同年七月十一日上午八時許，卯○○單獨
      基於恐嚇之犯意，撥打丙○○等住家電話，由丁○○○接
      聽，卯○○自稱「阿信」，口氣凶悍，向丁○○○恫稱：
      「你們向我們訂三公噸蔥」，丁○○○回稱沒有訂蔥，卯
      ○○又稱：「是老闆丙○○跟我訂的，叫老闆聽」，丁○○○回答老闆不在即將電話掛掉，卯○○氣急敗壞，又打
      電話向丁○○○嚇稱：「幹什麼，幹什麼，不能掛電話，
      妳是不是向我們買蔥那位太太，妳住哪裡，住址給我，我
      要送你們三件東西，住址一定要給我，不能掛電話」等詞
      ，以此加害生命、身體、財產之事恐嚇丁○○○、丙○○
      、戊○○、乙○○等，使丁○○○、丙○○、戊○○、乙○○等心生恐懼，致生危害於安全。癸○○、卯○○、丑
      ○○復於同年七月十二日下午四時許，共乘前揭車號０一
      九九—ＥＣ號休旅車，駛至三星鄉路段，見戊○○、丙○○駕駛貨車載運青蔥，即將休旅車斜插在路口擋住丙○○
      貨車去路，妨害戊○○、丙○○自由通行之權利，癸○○
      、卯○○、丑○○皆下車，癸○○走至丙○○貨車旁，以
      兇惡語氣恐嚇丙○○及戊○○稱：「你們向我們訂六噸蔥
      ，現在已壞了三公噸，你們要怎麼處理」等詞，丙○○及
      戊○○聞言甚為害怕，因其實際上並未向卯○○等人訂蔥
      ，適宜蘭縣警察局三星分局刑事組小隊長巡邏經過，丙○○及戊○○方能離去。案經宜蘭縣警察局移送台灣宜蘭地
      方法院檢察署檢察官偵查起訴。
三、處罰條文：
    刑法第二十八條、第五十六條、第三百零四條第一項、第五
    十五條、第四十一條第一項前段、第七十四條第一款、第三
    十八條第一項第二款，罰金罰鍰提高標準條例第一條前段、
    第二條。
四、協商判決除有刑事訴訟法第四百五十五條之四第一項第一款
    於本訊問程序終結前，被告撤銷協商合意或檢察官撤回協商
    聲請者；第二款被告協商之意思非出於自由意志者；第四款
    被告所犯之罪非第四百五十五條之二第一項所定得以協商判
    決者；第六款被告有其他較重之裁判上一罪之犯罪事實者；
    第七款法院認應諭知免刑或免訴、不受理者情形之一，及違
    反同條第二項「法院應於協商合意範圍內為判決；法院為協
    商判決所科之刑，以宣告緩刑或二年以下有期徒刑、拘役或
    罰金為限」之規定者外，不得上訴。
五、本件如有前述得上訴之情形時，而不服本判決，得自收受判
    決送達之日起十日內，向本院提出上訴書狀（應附繕本），
    上訴於第二審法院。
中    華    民    國    95    年    6     月    26    日
                  刑事第三庭書記官  謝佩欣
                      審判長法  官  黃永勝
以上正本證明與原本無異。
                            書記官  謝佩欣
中    華    民    國    95    年    6     月    27    日


司法院資訊處製作；財團法人民間司法改革基金會備份。
